臺灣板橋地方法院刑事判決　　　　　 99年度交簡上字第182號
上　訴　人
即　被　告　卓悅瑛
上列上訴人因過失傷害案件，不服本院於民國99年6 月15日所為
之99年度交簡字第1986號第一審判決（聲請簡易判決處刑案號：
99年度偵字第2140號）提起上訴，本院管轄之第二審合議庭認應
適用通常程序，自為第一審判決如下：
    主  文
原判決撤銷。
卓悅瑛無罪。
    理  由
一、原聲請簡易判決處刑意旨略以：被告卓悅瑛於民國98年9 月
    12日上午11時55分許，駕駛車號7N－1356號自用小客車，由
    北向南（聲請簡易判決處刑書誤載為東向西）沿臺北縣永和
    市（現改制為新北市永和區，下援用舊制）民權路1 巷行駛
    ，行經同巷44號前，本應注意車前狀況，並隨時採取必要之
    安全措施，且依當時情形，並無不能注意之情事，竟疏未注
    意及此，貿然向前行駛，不慎自後追撞同向前方由告訴人李
    仲珊所騎乘之車牌號碼878 －QDD 號機車，致其人車倒地，
    因而受有右撓骨頸骨裂及右臉、右腕、右踝、左腳擦挫傷之
    傷害，因認被告涉有刑法第284 條第1 項前段之過失傷害罪
    嫌。
二、按犯罪事實應依證據認定之，無證據不得認定犯罪事實，刑
    事訴訟法第154 條第2 項定有明文；又認定不利於被告之事
    實，須依積極證據，苟積極證據不足為不利於被告事實之認
    定時，即應為有利於被告之認定，更不必有何有利之證據，
    ；所謂「積極證據足以為不利被告事實之認定」係指據為訴
    訟上證明之全盤證據資料，在客觀上已達於通常一般之人均
    不致於有所懷疑，而得確信被告確曾犯罪之程度，若未達到
    此一程度，而有合理懷疑之存在時，即無從為有罪之認定。
    次按，告訴人之告訴，係以使被告受刑事追訴為目的，其指
    訴是否與事實相符，仍應調查其他證據，以資審認，即須藉
    由補強證據之存在，以增強或擔保告訴人陳述之證明力，必
    被害人所述被害情形，無瑕疵可擊，且就其他方面調查，又
    與事實相符，始足據為有罪判決之基礎。況刑事訴訟法第
    161 條第1 項規定檢察官就被告犯罪事實，應負舉證責任，
    並指出證明之方法，因此，檢察官對於起訴之犯罪事實，應
    負提出證據及說服之實質舉證責任，倘其所提出之證據，不
    足為被告有罪之積極證明，或其指出證明之方法，無從說服
    法院以形成被告有罪之心證，基於無罪推定之原則，自亦應
    為被告無罪之諭知（最高法院30年上字第816 號、40年台上
    字第86號、76年台上字第4986號及92年台上字第182 號判例
    意旨及87年度台上字第2176號、81年度台上字第3539號判決
    意旨參照）。
三、訊據被告卓悅瑛固不否認有於上開時、地，駕駛車牌號碼7N
    －1356號自用小客車，與告訴人所駕駛之車牌號碼878 －
    QDD 號機車發生擦撞，告訴人因而受有右撓骨頸骨裂及右臉
    、右腕、右踝、左腳擦挫傷之傷害等事實，惟堅詞否認有何
    過失傷害犯行，辯稱：伊當天係駕駛上開車輛由西向東行駛
    於臺北縣永和市○○路，至民生路與民權路1 巷口時右轉進
    民權路1 巷，詎伊甫駛入該巷口未幾，告訴人即自伊車身左
    後側駛近亦欲切入該巷口並超車，因告訴人疏未保持超車及
    行駛之安全距離，致與伊左前車頭保險桿發生擦撞，告訴人
    因此重心不穩向前行駛一小段距離即跌倒受傷，是告訴人自
    己過來擦撞伊所駕駛之車輛，伊並無過失等語。
四、本件檢察官聲請簡易判決處刑書意旨認被告涉有刑法第284
    條第1 項前段之過失傷害罪，無非係以告訴人於偵查中之指
    證及證人高美戀於偵查中之證述、告訴人至天主教耕莘醫院
    就診之診斷證明書及病歷資料各1 份、傷勢照片6 張及巷內
    監視錄影光碟1 片等，為其論據。經查：
  (一)告訴人於本院審理時證稱：當天伊是從民生路左轉進民權路
    1 巷，伊左轉進巷口時被告所駕駛的汽車尚未轉進民權路1
    巷，伊不知道被告的車自是如何撞擊伊，當時伊只覺得機車
    的正後方碰了一下，就好像是推了一下一樣，伊人就直接飛
    出去了，當時是伊的車子在前，被告的車子在後，伊在左方
    要切正。伊的車子都沒有受損，當時伊的車子是向左側傾倒
    ，只有左煞車把手有彎曲，撞擊時伊已經駛過斑馬線及停止
    線，超過停止線不到1 公尺，伊要左轉時有看到對向被告的
    車，但是被告的車子還沒有開到路口，伊左轉的速度很慢，
    因為當時巷子的右側停了很多車子，而且也有很多車子右轉
    進入，伊就很順的靠左進入民權路1 巷等語（本院審理筆錄
    第4 至8 頁參照）。查告訴人證稱車子除左煞車把手彎曲外
    並無受損，警方於99年9 月15日拍攝告訴人車牌號碼878 －
    QDD 號機車之車身照片，其車身後方亦無任何毀損之情形，
    有車身照片3 張附於本院卷可參（本院卷第46頁及第50頁下
    方參照），雖距事發已1 年，然與告訴人之證述相符，應堪
    認定告訴人所騎乘之機車後方確無因撞擊受損。惟倘依告訴
    人所述，被告所駕駛之車輛係自後方追撞伊騎乘之機車，亦
    即撞擊點在機車後方，且告訴人當時車速甚慢等情，則被告
    所駕駛之車輛行車速度亦應非快，否則於追撞告訴人時，因
    速度關係當應在告訴人機車後方造成破損、裂痕等撞擊之痕
    跡。又依告訴人證稱：伊左轉時有看到對向被告的來車，但
    被告之車輛尚未開到路口等語，及告訴人標示撞擊位置之現
    場圖1 紙判斷，發生撞擊處在巷口左側（依告訴人行向）停
    止線過不到1 公尺。倘被告當時確如告訴人所證距交岔路口
    尚有一段距離，且因告訴人車後並無撞擊痕跡等節可推斷被
    告車速非快，應不可能在告訴人甫轉進巷口即發生追撞。是
    告訴人證稱伊已駕車進入巷內，於轉進巷口後即遭被告從後
    方追撞等節，是否可採，已非無疑。
  (二)次查警方於99年9 月15日拍攝被告告車牌號碼7N－1356號自
    用小客車之車身照片，雖於左前保險桿有刮擦痕跡，有車身
    照片1 張在卷可佐（本院卷第56至59頁參照），惟拍攝之時
    間距離事發已逾1 年，被告亦坦承於事發後至警方拍照期間
    仍有駕駛該車輛，且該車身有多處刮擦痕，卷附上揭車損照
    片尚不足證明與告訴人發生撞擊的確切位置。惟依被告及告
    訴人所述發生撞擊倒地之位置均在民權路1 巷中間偏左側處
    ，有被告及告訴人分別標示撞擊位置之現場圖共2 紙附於本
    院卷可參，且告訴人亦證稱伊左轉進巷子是靠最左側與路中
    間的中間，發生事故時正要轉正靠右側等語（本院審理筆錄
    第6 頁參照），是依發生擦撞之位置及告訴人證稱當時有向
    右切正之行為，確有可能如被告辯稱，係告訴人自左方超車
    ，因未保持安全距離擦撞被告所駕駛之車輛，因重心不穩跌
    倒受傷之情形存在。而按汽車駕駛人依規定遵守交通規則行
    車時，得信賴其他汽車駕駛人亦能遵守交通規則，故關於他
    人違規行為所導致之危險，僅就可預見，且有充足時間可採
    取適當之措施以避免結果之發生時，負其責任，對於他人突
    發不可知之違規行為並無防止之義務。刑法上之過失犯，以
    行為人對於犯罪結果之發生按其情節應注意，並能注意，而
    不注意者，始克相當；若事出突然，依當時情形，不能注意
    時，縱有結果發生，仍不得令負過失責任（最高法院87年度
    台上字第2457號判決意旨參照）。本案既無法排除係告訴人
    自被告左方超車未保持安全距離發生擦撞致倒地受傷之可能
    ，復無其他積極證據證明被告有何違反交通安全規則之行為
    ，且有充足時間可採取適當之措施以避免結果之發生，自難
    證明本件車禍事故被告之駕駛行為有過失。
  (三)另查，告訴人至天主教耕莘醫院就診之診斷證明書及病歷資
    料各1 份、傷勢照片6 張等，僅足證明告訴人受有上揭傷害
    ，尚無從據以認定被告有何過失行為。又卷附之監視器錄影
    光碟並未拍到發生擦撞之影像，證人高美戀亦證稱：伊僅看
    到被告與告訴人站在巷子裡，走近才發現告訴人的臉腫起來
    、手擦傷，被告有向伊表示他們2 人發生擦撞，但沒有詳細
    解釋擦撞的經過及原因等語（本案偵查卷第40頁參照），足
    證證人高美戀並未目擊事故的發生，亦不能證明被告有無過
    失。
  (四)末查本件被告及告訴人於事故發生時均未報警處理，致無交
    通事故現場圖、交通事故現場報告表及現場照片等客觀證據
    供本院判斷本件車禍事故之責任歸屬，且經本院將全卷檢送
    新北市政府車輛行車事故鑑定委員會鑑定行車事故原因，委
    員會亦表示無法鑑定，有新北市政府車輛行車事故鑑定委員
    會100 年3 月25日新北車鑑字第1000000660號函文1 紙在卷
    可參，是本院已盡調查之能事，仍無法證明被告就本件事故
    為有過失。
五、綜上所述，本件聲請簡易判決處刑意旨認被告涉犯過失傷害
    罪嫌，其所憑之積極證據，均不足使本院形成被告確有過失
    之心證；此外，復查無其他積極證據足認被告有公訴意旨所
    指之過失傷害犯行，揆諸前揭條文規定及判例意旨，不能證
    明被告犯罪，即應為無罪之諭知，以昭審慎。原審未及詳查
    ，遽認被告被訴過失傷害犯行，事證明確，而據以論罪科刑
    ，自有違誤，被告據以提起上訴，指摘原審判決不當，為有
    理由，自應由本院將原審判決撤銷，改諭知被告無罪之判決
    ，用期適法。
六、末按法院得為簡易判決處刑者，以所科之刑係宣告緩刑、得
    易科罰金之有期徒刑及拘役或罰金為限；於檢察官聲請以簡
    易判決處刑之案件，經法院認應為無罪判決之諭知者，應適
    用通常程序審判之，刑事訴訟法第449 條第3 項、第451 條
    之1 第4 項但書第3 款、第452 條分別規定甚明。又地方法
    院簡易庭對被告為簡易判決處刑後，經提起上訴，而地方法
    院合議庭認應為無罪判決之諭知者，依同法第455 條之1 第
    3 項準用第369 條第2 項之規定意旨，應由該地方法院合議
    庭撤銷簡易庭之判決，改依第一審通常程序審判，併此敘明
    。
據上論斷，應依刑事訴訟法第452 條、第455 條之1 第1 項、第
3 項、第369 條第1 項前段、第2 項、第364 條、第301 條第1
項，判決如主文。
本案經檢察官李美金到庭執行職務。
中    華    民    國    100    年    4     月    14    日
                     刑事第十五庭審判長法  官  王綽光
                                       法  官  洪珮婷
                                       法  官  黃司熒
以上正本證明與原本無異
如不服本判決應於送達後10日內向本院提出上訴狀
                                       書記官  屠衛民
中    華    民    國    100    年    4     月    20    日